【裁判字號】    99,簡上,618
【裁判日期】    991029
【裁判案由】    毀損
【裁判全文】
臺灣板橋地方法院刑事判決             99年度簡上字第618號
上  訴  人
即  被  告  甲○○
上列上訴人即被告因毀損案件，不服本院99年度簡字第2531號中
華民國99年4 月30日第一審判決（聲請簡易判決處刑案號：99年
度偵字第3431號），提起上訴，本院管轄之第二審合議庭判決如
下：
    主  文
上訴駁回。
    事  實
一、甲○○係乙○○之兄，2 人與其弟丙○○為臺北縣板橋市○○路○ 段385 號1 至4 樓房地之共有人，各有應有部分3 分
    之1 ，另臺北縣板橋市○○路14號1 至4 樓房地原登記於前
    開3 人之父宋和春（民國99年1 月7 日歿）所有，此2 屋平
    時係乙○○及前開3 人之母親廖惜所居住。嗣甲○○因不滿
    乙○○占用臺北縣板橋市○○路○ 段385 號3 、4 樓全部房
    間並且上鎖，復對其清空3 分之2 房間之請求置之不理，又
    自行於附表編號三所示櫥櫃上安裝鐵拴鎖，加上其欲申請適
    用自用住宅之優惠稅率，須配合開門讓稅捐人員進入臺北縣
    板橋市○○路○ 段385 號1 、2 樓查看，惟該址鑰匙為乙○○及廖惜保管，致其不得其門而入，竟基於毀損之單一犯意
    ，接續於98年11月間某日，擅以丙○○所有之鐵撬撬開附表
    編號一所示三夾板（此三夾板乃前房客承租時所裝設，退租
    後屬甲○○、乙○○及丙○○3 人共有），致令其不堪用；
    又於98年12月初，分別用身體撞開附表編號二所示告訴人房
    門，致令該房門上之喇叭鎖不堪用，及以徒手拉開附表編號
    三所示櫥櫃門扇，致乙○○所有原用以固定鐵拴鎖於該櫥櫃
    門扇之鐵釘（或鐵製螺絲釘，屬鐵拴鎖之一部分）因不堪拉
    扯而扭曲不堪使用；復於98年12月10日12時許，用身體撞開
    附表編號四所示告訴人房門，致乙○○所有原用以固定鐵片
    鎖於該房門之鐵釘（屬鐵片鎖之一部分）因不堪撞擊而扭曲
    不堪使用，以上均足生損害於乙○○。
二、嗣經乙○○訴由臺北縣政府警察局板橋分局報請臺灣板橋地
    方法院檢察署檢察官偵查後聲請簡易判決處刑。
    理  由
一、本案被告對於公訴人所提之證據資料及以下本院作為判斷依
    據之各項證據資料，並不爭執其證據能力，本院審酌該等言
    詞供述及書面作成時之情況認為適當，均無不宜作為證據之
    情事，依刑事訴訟法第159 條之5 規定，均得作為證據。
二、訊據被告甲○○固不否認有於前揭時地先後為4 次行為，但
    仍矢口否認有何毀損行為，辯稱：(一)伊拔下附表編號三之鐵
    拴鎖後，即將該鎖棄置地上，該鎖並無不堪使用之情形，另
    編號四之鐵片鎖僅係螺絲釘鬆掉，亦無不堪使用之情形；(二)
    臺北縣板橋市○○路○ 段385 號房地乃伊出資購買，當初係
    應母親要求，而登記為3 兄弟共有，事實上購屋及裝潢所辦
    貸款除以出租同號1 、2 樓房屋之租金支付外，餘均由伊支
    付，故附表編號一、二所示三夾板及喇叭鎖均為伊所有云云
    ，然查：
  (一)被告有於前揭時地分別以鐵撬、徒手拉扯及身體硬撞等方式
    ，遂行破壞如附表所示4 項動產之行為乙節，業據被告坦承
    不諱（本院卷第108 、110 頁），核與告訴人於本院審理時
    以證人身分具結證述，及證人丙○○於本院審理時證述之情
    節相符，並有照片4 張附卷可稽（頁數參見附表），堪信真
    實。被告雖辯稱：伊拔下附表編號三之鐵拴鎖後，即將該鎖
    棄置地上，該鎖並無不堪使用之情形，另編號四之鐵片鎖僅
    係螺絲釘鬆掉，亦無不堪使用之情形云云，但查編號三所示
    鐵拴鎖原以鐵釘（或鐵製螺絲釘）係固定櫥櫃門扇上，再以
    鐵拴卡住櫥櫃握把之方式，固定於門板並上鎖乙節，業據被
    告於本院審理時自述甚詳（本院卷第110 頁反面），再觀諸
    偵字卷第19頁上方之櫥櫃照片，可知前揭作為固定支點之櫥
    櫃握把已因被告拉扯而斷成上下兩截，足見其力道非微，再
    由該櫥櫃門扇上原鐵拴鎖被拔除後所遺留之痕跡（尤其是中
    間鐵釘遭拔除後所遺留之凹槽），亦可知該鎖原係平直地以
    鐵釘（或鐵製螺絲釘）固定於櫥櫃門扇上，而非原本即有鬆
    脫之跡象，兩相對照之下，堪認該鐵拴鎖乃受巨大之作用力
    所拔起，衡情勢將造成原屬該鎖一部分之鐵釘（或鐵製螺絲
    釘）在拔除過程中受力扭曲而不堪使用。次查附表編號四所
    示臺北縣板橋市○○路○ 段385 號3 樓告訴人房間板門板上
    之鐵片鎖乃告訴人所安裝，並遭被告撞開，原固定於門板之
    鐵釘則因不堪撞擊而與門板脫離乙節，業據告訴人指訴甚詳
    ，且為被告所不否認，並有偵字卷第20頁上方照片在卷可查
    ，再細觀原作為固定接點處之門板上亦有木皮斷裂之情形，
    足見被告乃以身體猛撞該門，因而造成原固定於門板之鐵釘
    與門板脫離之結果，以其撞擊力道及方式觀之，衡情勢將造
    成原屬該鎖一部分之鐵釘因遭撞擊而扭曲不堪使用。從而，
    被告前揭所辯，諒係事後卸責之詞，不足採信。
  (二)被告雖另辯稱：臺北縣板橋市○○路○ 段385 號房地乃伊出
    資購買，當初係應母親要求，而登記為3 兄弟共有，事實上
    購屋及裝潢所辦貸款除以出租同號1 、2 樓房屋之租金支付
    外，餘均由伊支付，故附表編號一、二所示三夾板及喇叭鎖
    均為伊所有云云，惟按未得其他共有人之同意，毀損自己與
    他人之共有物，亦成立刑法上之毀損他人所有物罪（最高法
    院95年度台上字第2083號判決參照）。本案附表編號一、二
    所示三夾板及喇叭鎖分別因裝置於臺北縣板橋市○○路○ 段
    385 號1 及4 樓屋內而屬於該不動產之一部分，而該建物復
    屬被告、告訴人及丙○○所共有，有建物登記謄本在卷可參
    （本院卷第16頁），故該三夾板及喇叭鎖應屬被告、告訴人
    及丙○○共有之物，依法即不得未經其他共有人之同意擅自
    毀損之。至於被告雖辯稱：購屋及裝潢所辦貸款除以出租同
    號1 、2 樓房屋之租金支付外，餘均由伊支付云云，但我國
    不動產所有權之歸屬採登記主義，前開房屋既登記為被告、
    告訴人及丙○○共有，當不因購屋及裝潢之出資情形而異其
    所有權歸屬之認定，故被告此項所辯，亦無足取。
  (三)綜上所述，本案被告事證明確，其犯行應堪認定。
三、核被告所為，係犯刑法第354 條之致令他人物品不堪使用罪
    。其基於前揭犯罪事實欄所載原因，於密接時間在同一空間
    內先後為4 次毀損行為，客觀上難以區分，應係基於單一犯
    意所為，屬接續犯，應僅論以一罪。原審亦同此認定（惟其
    並未特定各次毀損行為之時間及標的物所在，亦未說明僅論
    以1 個致令他人物品不堪使用罪之理由，均有不足之處，爰
    參酌公訴檢察官於99年9 月14日所提99年度蒞字第15164 號
    補充理由書而予補充），並審酌被告之素行、品行、犯罪之
    動機、目的、手段、智識程度、生活狀況、犯罪所生危害、
    犯後態度等一切情狀，判處拘役30日，並諭知易科罰金之折
    算標準，其認事用法均無違誤，量刑亦屬妥適，被告即上訴
    人仍執前詞提起上訴，指摘原審判決不當，求予撤銷改判，
    均無理由，其上訴應予駁回。
據上論斷，應依刑事訴訟法第455 條之1 第1 項、第3 項、第36
8 條，判決如主文。
本案經檢察官陳宣每到庭執行職務。
中    華    民    國    99    年    10    月    29    日
                  刑事第十二庭  審判長法  官  王士珮
                                      法  官  張誌洋
                                      法  官  楊明佳
┌────────────────────────────────────┐
│附表                                                                    │
├──┬──────────────────────┬──────────┤
│編號│               毀損物品                     │       備註         │
├──┼──────────────────────┼──────────┤
│ 一 │臺北縣板橋市○○路○ 段385 號1 樓之三夾板    │偵字卷第21頁上方照片│
├──┼──────────────────────┼──────────┤
│ 二 │臺北縣板橋市○○路○ 段385 號4 樓告訴人房門之│偵字卷第21頁下方照片│
│    │喇叭鎖                                      │                    │
├──┼──────────────────────┼──────────┤
│ 三 │臺北縣板橋市○○路14號2 樓某櫥櫃上之鐵拴鎖  │偵字卷第19頁上方照片│
├──┼──────────────────────┼──────────┤
│ 四 │臺北縣板橋市○○路○ 段385 號3 樓告訴人房間板│偵字卷第20頁上方照片│
│    │門板上之鐵片鎖                              │                    │
└──┴──────────────────────┴──────────┘
以上正本證明與原本無異。
不得上訴。
                                    書記官  林金良
中    華    民    國    99    年    11    月    2     日

司法院資訊處製作；財團法人民間司法改革基金會備份。
